【裁判字號】    88,上訴,2498
【裁判日期】    890607
【裁判案由】    偽造貨幣
【裁判全文】
臺灣高等法院臺中分院刑事判決                  八十八年度上訴字第二四九八號
    上  訴  人
    即  被  告  戊○○
右上訴人，因被告偽造貨幣案件，不服臺灣彰化地方法院八十八年度訴字第二０號，
中華民國八十八年九月十六日第一審判決（起訴案號：臺灣彰化地方法院檢察署八十
七年度偵字第四三六三號），提起上訴，本院判決如左：
    主  文
原判決撤銷。
戊○○意圖供行使之用，而交付偽造之通用紙幣，處有期徒刑參年拾月。
偽造之新台幣仟元通用紙幣參張沒收。
    事  實
一、戊○○於民國（下同）八十六年四月間（公訴人誤為八十年間），明知其所持有
    之新台幣千元通用紙幣一千零九十張係出於偽造。緣黃志成（另案經本院判決有
    期徒刑三年二月並確定）得知其在服役時認識之友人丙○○（另案經本院判決有
    期徒刑三年並確定）有途徑可購得偽造之通用紙幣，乃於八十六年四月中旬某日
    ，經與丙○○聯絡後，於同年四月十三日中午，黃志成與其堂兄黃慶煌（另案經
    臺灣臺東地方法院判決有期徒刑三年六月並確定）一同至丙○○位於彰化縣鹿港
    鎮○○路○段二○九巷七十六號住處欲購買偽造之通用紙幣，丙○○乃基於幫助
    之犯意，聯繫戊○○攜帶前揭偽造之通用紙幣前來，戊○○竟意圖供行使之用，
    以新台幣（下同）十萬元之價格出售偽造之千元通用紙幣一千張，並加贈九十張
    偽造之千元通用紙幣（公訴人誤為一百張），當場並交付黃志成、黃慶煌一千零
    九十張偽造千元通用紙幣，黃志成、黃慶煌二人各出資五萬元購得上開之偽造通
    用紙幣後，即推由黃慶煌在高雄及台東一帶沿路，以使用偽造通用紙幣向小販購
    物找零之方式兌換。嗣於同年四月十五日，由蔡高賞（另案經臺灣臺東地方法院
    判決有期徒刑十月，緩刑四年並確定）駕駛車牌號碼ＹＯ－四八八號計程車搭載
    黃慶煌，攜帶用以夾帶偽造之千元通用紙幣一併行使之真鈔四萬六千五百十五元
    ，及前揭偽造千元通用紙幣八百五十八張，先後三次在屏東縣東港台九線路旁向
    不詳姓名之人所擺設之檳榔攤，以一張偽造之千元通用紙幣詐購檳榔及峰牌香煙
    一包合計一百五十元，並找回真鈔八百五十元，復於屏東縣楓港地區○○○路旁
    ，亦以一張偽造之千元通用紙幣，向不詳姓名之人所擺設之檳榔攤詐購檳榔及大
    衛牌香煙合計一百元，並找回九百元真鈔，又於臺東縣達仁鄉○○村○○路三十
    五號乙○○所擺設之檳榔攤，亦以一張偽造之千元通用紙幣向乙○○詐購香煙、
    檳榔等物合計一百元，並藉此找回真鈔九百元，以此方式行使前揭偽造之千元通
    用紙幣三張，並詐取乙○○等人之香煙、檳榔及找回之現金共二千六百五十元。
    嗣經乙○○查覺有異而報警，於同日下午三時五十分許，在臺東縣警察局大武分
    局高溪派出所前為警查獲黃慶煌、蔡高賞二人，並扣得偽造之千元通用紙幣八百
    五十六張（其中一張係乙○○所提供），以及前揭偽造通用紙幣購得之香煙三包
    ，並在黃慶煌、蔡高賞身上各查扣渠等所有預備供夾帶偽造之通用紙幣所用之真
    鈔各三萬八千六百十五元、七千九百元，且自蔡高賞身上查獲渠等行使偽造通用
    紙幣所換得之真鈔二千六百五十元。又於同年月十六日凌晨一時許，在高雄縣永
    安鄉○○村○○路一○七號黃慶煌住處，扣得偽造之千元通用紙幣二百三十二張
    ，因而循線查悉上情。
二、案經臺灣彰化地方法院檢察署檢察官自動檢舉偵查起訴。
    理  由
一、訊據上訴人即被告（下稱被告）戊○○，矢口否認有上開犯行，並辯稱伊根本沒
    有去跟丙○○、黃志成、黃慶煌等人碰面，更沒有交付偽鈔之事，偽鈔應是丁○○交給丙○○，因丙○○不認識丁○○，因而誣指係伊所交付，伊是被冤枉的云
    云。惟查：
(一)右揭犯罪事實，業據另案被告丙○○、黃志成二人，於偵查中供稱相符在卷（參
    見臺灣彰化地方法院檢察署八十六年度偵字第四六五四號卷十一、二四、二九頁
    ），茲依丙○○警訊所供「是我當介紹人，向住在鹿港鎮詔安里某旦巷一名叫『
    萬益仔』之男子所購」云云，與偵查中指稱「他的真名我不知道，他叫『萬益仔
    』」、「他好像通緝」等語至為相符，參以丙○○所具自白狀內容（以上參見同
    卷二九、二四、三七頁），可見該二人所指稱之萬益仔即係被告戊○○至為明顯
    。又另案被告黃慶煌於警訊時供稱「該偽鈔是我以五萬元，向彰化縣番婆村綽號
    『阿全』男子，年約二十三、四歲換取」、「警方帶同我至高雄縣我的現住處查
    獲千元偽鈔二十三萬二千元」、「該批偽鈔是透過我堂弟黃志成介紹，向他的朋
    友丙○○購買的」云云，蔡高賞警訊時供稱「因為黃慶煌他要貼我工資及油錢，
所以他把兌換完之真鈔給我」、「我們總共兌換三次」云云，核與其等二人於偵
    查中先後所供「偽鈔從彰化買的，是黃志成介紹向丙○○的朋友買的，以五萬元
    買一○八萬元」、「在楓港的檳榔攤知悉他要洗錢，黃慶煌沿路共買三次」、「
    我和我堂弟各出五萬元，經過丙○○介紹跟丙○○老大買的」等語相符（參見臺
    灣臺東地方法院檢察署八十六年偵字第一三二三號卷六、七、二十頁），是該偽
    鈔係經丙○○介紹而由被告出售予黃志成、黃慶煌之情事，至為明確，被告上開
    所辯伊係被冤枉云云，已難採信。
(二)被告於原審經緝獲時雖辯稱伊根本未與丙○○、黃志成等人碰面，丙○○之偽鈔
    應係來自丁○○云云，然查證人丁○○於原審調查時證稱其在八十五年十二月或
    八十六年初，或係八十六年二月初，曾交付假鈔予阿全之人，阿全是否為丙○○
    就不確定了，其並不知道八十六年四月間交付假鈔之事，因當時其已被通緝了等
    語（參見原審卷八三頁），被告當庭供稱「可能是二月份拿的，放到四月份被查
    獲」云云，可見丁○○上開不確定之證言，難為被告有利之認定，佐以丁○○所
    涉原審八十六年度訴字第七八八號判決書內容（參見原審卷一○○頁），足徵證
人丁○○所稱交付假鈔之事如屬實，當係指八十五年十二月二十七日交付假鈔予
    陳三郎、陳建興之情節，而與前揭犯罪事實迥異並不相同。又證人丙○○於原審
    訊問時證稱：假鈔是阿來給的，黃志成、黃慶煌來找我，不知他們與阿來處理什
    麼，我有向警方說是阿來，警方稱這樣說不通云云（參見原審卷一○七頁），但
    該證言一則與前揭丙○○於警訊時及偵查中供稱之證詞不符，再則丙○○如於警
    訊時未能自由陳述，大可於偵查中供稱假鈔係來自阿來，然丙○○於偵查中仍供
    稱係戊○○交付偽鈔，已如前述，佐以丁○○所供其當時在八十六年四月份已被
    通緝云云，況且證人即警員李旺欉亦到庭結證稱當時是丙○○自己供出戊○○的
    ，並提供口卡供丙○○指認，丙○○並沒有另外提到其他人等語明確（參見原審
    卷一一六頁），是以證人丙○○於原審調查時，所為上開有利於被告之證詞，顯
    係迴護被告之詞，不足採信。再者，證人黃志成於原審亦證稱「提錯人了」云云
    （參見原審卷一○七頁背面），惟核與其於上開另案之偵查中所供不合，已難遽
    信。
(三)又證人丁○○、丙○○於本院八十九年二月二十四日、三月二十日調查時，仍證
    稱黃志成之偽鈔應係丁○○所交付云云，惟丁○○既陳稱其未收受十萬元，則黃
    志成二人所交付之十萬元何人取去，自有可疑，亦與常情不合，是該兩位證人於
    本院所供上情，核係迴護被告之詞，不足採信。本院為查明黃志成等所涉偽鈔案
    件之偽鈔號碼，乃向臺灣臺東地方法院檢察署調閱該署黃慶煌、蔡高賞上開案件
    全卷，該案卷內僅有偽鈔扣案數量可憑，該案臺灣臺東地方法院審理時雖有鑑定
    證人黃重雄證稱「沒有錯，偽鈔一○八萬八千元，全數為偽鈔」云云（參見原審
    卷一九○頁），但均無偽鈔詳細之號碼明細可資核對，僅有警訊卷內乙○○提供
    之偽鈔一張（其上號碼為ＡＴ九一○七五八ＣＶ）可稽，且所有扣案偽鈔已經執
    行而於八十七年四月二日銷燬之情事，復有該署八十九年一月十九日東檢清贓字
    第八八七號函文在卷可憑，是該證物已無法比對甚明。又本院再向臺灣臺南地方
    法院檢察署調取丁○○所涉原審八十六年訴字第七八八號案件所破獲之楊賢龍陳
    建興等被告之原卷，可知該案所查扣之偽鈔一二四八張，其中六張之號碼為ＡＴ
    九一○七六三ＣＶ（在丁○○住處查獲），另外一二四二張，其號碼則為ＡＴ九
    一一○○○ＣＶ（三張）、ＡＴ九六○七八二ＣＶ（七三張）、ＡＴ九一○四○○ＣＶ（一三四張）、ＡＴ九一○七三○ＣＶ（一○一張）、ＡＴ九一○五○○
    ＣＶ（一張）、ＡＴ九一○七○○ＣＶ（一九○張）、ＡＴ九一○七五八ＣＶ（
    一三一張）、ＡＴ九一○七六三ＣＶ（一九六張）、ＡＴ九一○七三一ＣＶ（二
    一張）、ＡＴ九一○七六六ＣＶ（一八八張）、ＡＴ九一○七六一ＣＶ（二○三
    張），其餘一張係破損券之情事，有臺灣銀行新營分行函文二紙在卷可稽（參見
    本院卷一○六、一○七頁），兩相對照可知僅有ＡＴ九一○七五八ＣＶ之偽鈔係
    同一號碼，其餘之號碼是否相同已無從稽考，而兩案既在不同時間、地點分別查
    獲，涉案之被告亦有不同，則該偽鈔號碼縱為同一，亦難遽認被告黃志成二人所
    涉案件之偽鈔係丁○○所交付，是被告選任辯護人執此辯稱被告應係無辜，確係
    丁○○交付黃志成二人云云，仍難為被告有利之認定，併此敘明。
(四)又證人丙○○於原審另案時供稱「不是我賣給他的，他知道我有買偽鈔門路，我
    就連絡我的朋友戊○○帶偽鈔來」、「以十萬元買一百萬元偽鈔」、「偽鈔是戊○○拿來的」云云，核與該案被告黃志成「在丙○○住處旁的舊房子，由丙○○
    的朋友將偽鈔交給黃慶煌」、「事後黃慶煌才告訴我有向戊○○買偽鈔」云云及
    同案被告黃慶煌所供「黃志成告訴我，丙○○有偽鈔可以買，我們去找丙○○，
    丙○○的一位朋友到，我向這位不知姓名，大約四、五十歲的人買的，我出資五
    萬元，另五萬元我叫黃志成向他的朋友調，共用十萬元買到一百萬元之偽鈔，又
    送九萬元偽鈔」、「八十六年四月在鹿港買的」等語至為相符（參見本院調閱之
    原審八十六年訴字第九七○號丙○○黃志成偽造貨幣卷十二、二二、七三、一○
    八、一○九頁），該案上訴本院時，黃慶煌仍為同一之證稱（參見本院八十七年
    上訴字第一五一七號卷六一、六二頁），經本院撤銷改判，判決丙○○有期徒刑
    三年，黃志成有期徒刑三年二月，並經最高法院以八十八年度台上字第二九○一
    號判決駁回黃志成之上訴而確定，可見丙○○及黃志成確有與黃慶煌涉及本案甚
    明，是丙○○於本院改稱迴護戊○○之詞，均難採信。
(五)再者，臺南縣警察局刑警隊於八十五年十二月二十八日十六時許，在臺南縣永康
    鄉○○路九○一號奇美醫院前查獲楊賢龍持有偽鈔一千零二十張，因而再搜索沈
    寶春、陳建興、陳三郎住處查獲偽鈔之情事，該案被告丁○○於偵查中先供稱「
    認識陳三郎，不認識陳建興、楊賢龍」、「在我住處查獲六張偽鈔非伊所有」、
    「未交付一二四八張偽鈔給陳三郎、陳建興」云云（參見調閱之臺灣彰化地方法
    院八十六年偵字第一五○四號卷四一頁），其後於原審亦供稱「沒有交付偽鈔」
    、「查獲之偽鈔不知如何來的」云云（參見原審八十六年訴字第七八八號卷二四
    、二五頁），該案經本院以八十六年上訴字第二五五七號撤銷改判，判決被告丁○○有期徒刑五年六月，並經最最高法院以八十七年台上字第二一○○號判決駁
    回丁○○之上訴而確定，亦有調閱之該案卷可憑，則依查獲偽鈔六張之號碼均為
    ＡＴ九一○七六三ＣＶ，雖與本案查獲扣案之ＡＴ九一○七五八ＣＶ號碼接近（
    但非相同），及二案查獲之時間、地點、涉案人均有不同以觀，佐以被告丁○○
    於該案否認持有並交付該等偽鈔之情事，卻於本案於原審及本院證稱有交付偽鈔
    之證詞，明顯與事實相矛盾，是被告堅稱系爭偽鈔係丁○○交付丙○○云云，與
    經調查之事實不符，自難採取。此外，另有偽造之千元通用紙幣共計一千零八十
    八張及黃慶煌等兌換所得之香煙三包，以及黃慶煌等攜帶、兌換而得之真鈔合計
    四萬九千一百六十五元扣案可資佐證，足見被告確有以十萬元價格出售並交付該
    等偽鈔予黃志成等人非虛，是被告上開空口辯，核係卸責之詞，不足採信，是其
    犯行洵堪認定。
二、核被告所為，係犯刑法第一百九十六條第一項之意圖供行使之用而交付偽造通用
    紙幣罪。其意圖供行使之用而收集偽造通用紙幣之低度行為，應為其所犯交付之
    高度行為吸收，不另論罪。且丙○○依前案之認定，應係幫助犯，檢察官起訴認
    與戊○○為共同正犯，容有未洽。原審經審理之結果，認被告罪證明確，予以論
    科，固非無見。但檢察官起訴事實，係認被告與丙○○為共同正犯，原審未認定
    為共同正犯時，未於理由內說明，已有未合。又偽造之通用紙幣，依刑法第二百
    條規定，固應不問屬於犯人與否，沒收之，但本案查獲之偽鈔一○八八張，除其
    中一張附於警訊卷（乙○○提供者）仍存在外，其餘一○八七張已經檢察官執行
    銷燬之情事，有上開函文可憑，原審仍全部諭知沒收，自有未合。被告提起上訴
    ，否認有上開犯行，依上所述，難認有理由。惟原判決既有上開可議，即屬無可
    維持，應由本院撤銷改判。爰審酌被告前有偽造貨幣之前科，素行不佳，同案被
    告之量刑，及被告犯罪之動機、手段、所生之危害、犯罪後之態度等一切情狀，
    量處如主文第二項所示之刑，以示懲儆。至扣案之偽造千元通用紙幣一張，及未
    扣案之偽造千元通用紙幣二張查無證據足認業已滅失，均應依刑法第二百條之規
    定沒收。又本件主文用語，原審有「於人」之記載，但依刑事判決主文範例及丁○○、陳三郎陳建興之二審判決主文所載，均無該兩字之記載，爰依約定之習慣
    ，不記載該兩字，附此敘明。且被告前於八十年間因施用毒品罪，經法院判處有
    期徒刑三年四月，又於八十一年間因施用毒品罪，經判處有期徒刑三年二月，經
    執行六年六月，於八十四年二月十四日假釋出獄，但因另犯他案，經執行至八十
    八年三月始完畢之情事，有被告之前科表在卷可稽，是被告於本件自非累犯甚明
    ，併此敘明。
據上論斷，應依刑事訴訟法第三百六十九條第一項前段、第三百六十四條、第二百九
十九條第一項前段，刑法第一百九十六條第一項、第二百條，罰金罰鍰提高標準條例
第一條前段，判決如主文。
本案經檢察官甲○○到庭執行職務
中      華      民      國    八十九     年     六     月     七        日
                                  臺灣高等法院臺中分院刑事第二庭
                                        審判長法  官  羅  禮  政
                                              法  官  陳  欣  安
                                              法  官  蔡  聰  明
右正本證明與原本無異。
如不服本判決應於收受送達後十日內向本院提出上訴書狀，其未述上訴之理由者並
得於提起上訴後十日內向本院補提理由書（均須按他造當事人之人數附繕本）。
                                              書記官    瑞  芳
中      華      民      國    八十九     年     六     月      八       日
附錄：本案論罪科刑法條全文
刑法第一百九十六條：
行使偽造、變造之通用貨幣、紙幣、銀行券或意圖供行使之用而收集或交付於人者，
處三年以上十年以下有期徒刑，得併科五千元以下罰金。
收受後方知為偽造、變造之通用貨幣、紙幣、銀行券，而仍行使或意圖供行使之用而
交付於人者，處五百元以下罰金。
第一項之未遂犯罰之。
                                                                        Ｅ


司法院資訊處製作；財團法人民間司法改革基金會備份。
